ACORDAO-COMPLETO-2332293

ACÓRDÃO 1929/2019 ATA 7/2019 - SEGUNDA CÂMARA

VISTOS, relatados e discutidos estes autos de pensão civil concedida no âmbito do Núcleo Estadual do Ministério da Saúde no Estado de Minas Gerais;
	ACORDAM os Ministros do Tribunal de Contas da União, reunidos em sessão da Segunda Câmara, diante das razões expostas pelo relator, em:
	9.1. aplicar a Carlos Roberto Arvellos (CPF XXX.269.726-XX) a multa prevista no art. 58, inciso IV, da Lei 8.443/1992, no valor de R$ 3.000,00 (três mil reais) , atualizada monetariamente desde a data do presente acórdão até a do efetivo recolhimento, se for paga após o vencimento, na forma da legislação vigente, fixando o prazo de 15 (quinze) dias, a contar do recebimento da notificação, para que seja comprovado, perante este Tribunal, o recolhimento da quantia ao Tesouro Nacional, nos termos do art. 216 do Regimento Interno do TCU;
	9.2. com fundamento no art. 26 da Lei 8.443/1992, autorizar, se requerido, o pagamento da importância devida em até 36 (trinta e seis) parcelas mensais e consecutivas, fixando o prazo de 15 (quinze) dias, a contar do recebimento da notificação, para que seja comprovado, perante este Tribunal, o recolhimento da primeira parcela, e de 30 (trinta) dias, a contar da parcela anterior, para que seja comprovado o recolhimento das demais parcelas, devendo incidir sobre cada valor mensal os devidos acréscimos legais, na forma prevista na legislação vigente, além de alertar que a falta de comprovação do recolhimento de qualquer parcela importará no vencimento antecipado do saldo devedor, nos termos do art. 217 do Regimento Interno do TCU;
	9.3. com fundamento no art. 28 da Lei 8.443/1992, autorizar, desde logo, a cobrança judicial da dívida, caso não atendida a notificação;
	9.4. determinar ao Núcleo Estadual do Ministério da Saúde no Estado de Minas Gerais que encaminhe, com fundamento no art. 11 da Lei 8.443/1992, no prazo de 30 (trinta) dias, os documentos e/ou esclarecimentos abaixo discriminados:
a) encaminhar o processo relativo à aposentadoria do Sr. Hélio Palhares Diniz, instituidor da pensão de Inesila Santos Diniz, em razão da Comunicação da Presidência do TCU realizada na Sessão Plenária de 20/02/2013 que informou da impossibilidade de se apreciar ato de pensão antes da apreciação dos atos de aposentadoria para os servidores que faleceram na inatividade; b) caso a referida aposentadoria não tenha sido submetida ao crivo deste Tribunal, encaminhar a mesma para apreciação desta Corte, agora na sistemática definida na IN n. 55/2007.	
	9.5. dar ciência deste acórdão ao Núcleo Estadual do Ministério da Saúde no Estado de Minas Gerais.

Ato de concessão de pensão civil concedida no âmbito do Núcleo Estadual do Ministério da Saúde no Estado de Minas Gerais.

Segunda Câmara

3. Interessado: Inesila Santos Diniz (XXX.422.236-XX).

13.1. Ministros presentes: Ana Arraes (Presidente), Augusto Nardes (Relator), Aroldo Cedraz e Raimundo Carreiro.
13.2. Ministros-Substitutos presentes: Marcos Bemquerer Costa e André Luís de Carvalho.

ACORDAO-COMPLETO-2357455

Acórdão 5002/2019 - Segunda Câmara

AUGUSTO NARDES

Cuidam os autos de pensão civil instituída no âmbito do Núcleo Estadual do Ministério da Saúde no Estado de Minas Gerais. Com vistas ao saneamento do processo, foram encaminhados à unidade jurisdicionada os Ofícios 2.417/2017 e 4.067/2017-TCU/Sefip, sem que o gestor Carlos Roberto Arvellos tenha se manifestado. A Secretaria de Fiscalização de Pessoal produziu a instrução  que compõe a peça 9 dos autos, que contou com a anuência do corpo diretivo daquela unidade (peça 10) a qual transcrevo:
INTRODUÇÃO 
1. Trata-se de descumprimento por parte do gestor Carlos Roberto Arvellos (CPF XXX.269.726-XX) , do Núcleo Estadual do Ministério da Saúde no Estado de Minas Gerais, aos Ofícios 2.417/2017 e 4.067/2017-TCU/Sefip (peças 2 e 5) . 
2. Os referidos expedientes solicitaram ao supracitado gestor o seguinte: 
a) encaminhar o processo relativo à aposentadoria do Sr. Hélio Palhares Diniz, instituidor da pensão de Inesila Santos Diniz, em razão da Comunicação da Presidência do TCU realizada na Sessão Plenária de 20/02/2013 que informou da impossibilidade de se apreciar ato de pensão antes da apreciação dos atos de aposentadoria para os servidores que faleceram na inatividade; 
b) caso a referida aposentadoria não tenha sido submetida ao crivo deste Tribunal, encaminhar a mesma para apreciação desta Corte, agora na sistemática definida na IN n. 55/2007. 
EXAME TÉCNICO 
3. Tendo em vista que o gestor não encaminhou nenhum tipo de resposta a este Tribunal, a despeito de ter sido devidamente cientificado (peças 3, 4 e 6) , esta Unidade Técnica propõe: 
a) que seja aplicada, ao Sr. Carlos Roberto Arvellos (CPF XXX.269.726-XX) , a multa prevista no art. 58, inciso IV, da Lei 8.443/1992, sem a necessidade de oitiva do responsável, conforme autorização prevista no art. 268, § 3º, do Regimento Interno do TCU, uma vez que a aplicação de tal sanção foi alertada nos expedientes encaminhados ao Núcleo Estadual do Ministério da Saúde no Estado de Minas Gerais; 
b) que seja determinada a renovação da diligência de peça 2.
É o relatório.

não há

Não atuou.

PESSOAL. PENSÃO CIVIL. DESCUMPRIMENTO DE DILIGÊNCIA DO TCU PELA ENTIDADE JURISDICIONADA. MULTA. REITERAÇÃO DA DILIGÊNCIA. CIÊNCIA. 1. O descumprimento injustificado de diligência do TCU é conduta reprovável que enseja a aplicação da multa prevista no art. 58, inciso IV, da Lei 8.443/1992.

PENSÃO CIVIL (PCIV)

Secretaria de Fiscalização de Pessoal (SEFIP).

Cuidam os autos de pensão civil instituída por Hélio Palhares Diniz, em favor de Inesila Santos Diniz, no âmbito do Núcleo Estadual do Ministério da Saúde no Estado de Minas Gerais. Com vistas ao saneamento do processo, foram encaminhados à unidade jurisdicionada os Ofícios 2.417/2017 e 4.067/2017-TCU/Sefip. Referidos expedientes solicitaram as seguintes informações:
a) encaminhar o processo relativo à aposentadoria do Sr. Hélio Palhares Diniz, instituidor da pensão de Inesila Santos Diniz, em razão da Comunicação da Presidência do TCU realizada na Sessão Plenária de 20/02/2013 que informou da impossibilidade de se apreciar ato de pensão antes da apreciação dos atos de aposentadoria para os servidores que faleceram na inatividade; b) caso a referida aposentadoria não tenha sido submetida ao crivo deste Tribunal, encaminhar a mesma para apreciação desta Corte, agora na sistemática definida na IN n. 55/2007.2.	
2.	O responsável, Carlos Roberto Arvellos, permaneceu silente quanto às solicitações deste Tribunal de Contas da União. Quanto ao descumprimento de diligências do TCU, os seguintes normativos são aplicáveis:
Lei 8.443/1992
Art. 58. O Tribunal poderá aplicar multa de Cr$ 42.000.000,00 (quarenta e dois milhões de cruzeiros) , ou valor equivalente em outra moeda que venha a ser adotada como moeda nacional, aos responsáveis por:
 (...) 
IV - não atendimento, no prazo fixado, sem causa justificada, a diligência do Relator ou a decisão do Tribunal;
Regimento Interno do TCU
Art. 268. O Tribunal poderá aplicar multa, nos termos do caput do art. 58 da Lei nº 8.443, de 1992, atualizada na forma prescrita no § 1º deste artigo, aos responsáveis por contas e atos adiante indicados, observada a seguinte gradação:
 (...) 
§ 3º A multa aplicada com fundamento nos incisos IV, V, VI, VII ou VIII prescinde de prévia audiência dos responsáveis, desde que a possibilidade de sua aplicação conste da comunicação do despacho ou da decisão descumprida ou do ofício de apresentação da equipe de fiscalização.
3.	Desse modo, como o responsável não encaminhou as informações solicitadas, a despeito de devidamente cientificado, conforme evidenciam os avisos de recebimento acostados às peças 3 e 6, deve ser aplicada a multa prevista no art. 58, inciso IV, da Lei 8.443/1992, não havendo a necessidade de oitiva, uma vez que a aplicação de tal sanção foi alertada nos expedientes encaminhados ao Núcleo Estadual do Ministério da Saúde no Estado de Minas Gerais.
4.	Por fim, cumpre renovar a determinação ao Núcleo Estadual do Ministério da Saúde no Estado de Minas Gerais para que envie as informações solicitadas.
	Em face do exposto, voto por que o Tribunal adote a deliberação que ora submeto à apreciação deste Colegiado.
TCU, Sala das Sessões Ministro Luciano Brandão Alves de Souza, em 19 de março de 2019.
Ministro JOÃO AUGUSTO RIBEIRO NARDES 
Relator